【裁判字號】    98,交聲,222
【裁判日期】    980720
【裁判案由】    違反道路交通管理處罰條例聲明異議
【裁判全文】
臺灣花蓮地方法院交通事件裁定         98年度交聲字第222號
原處分機關  交通部公路總局臺北區監理所花蓮監理站
異  議  人
即受處分人  甲○○
上列異議人即受處分人因違反道路交通管理處罰條例案件，對於
交通部公路總局台北區監理所花蓮監理站中華民國98年 6月25日
花監違字第裁44-P00000000號違反道路交通管理事件之裁決聲明
異議，本院裁定如下：
    主  文
原處分關於罰鍰新臺幣肆萬玖仟伍佰元部分撤銷。
    理  由
一、原處分意旨略以：異議人即受處分人甲○○於民國98年3月5
    日14時28分許，駕駛車牌號碼 P7-5430號自用一般小客貨車
    行經台九線 243.8公里處，因酒精濃度超過規定標準（0.55
    以上），故依道路交通管理處罰條例第35條第1項第1款之規
    定裁處異議人罰鍰新臺幣（下同）49,500元，並吊扣駕駛執
    照12個月，施以道路交通安全講習等語。
二、聲明異議意旨則以：其於98年3月5日14時28分許，駕駛車牌
    號碼P7-5430號自用轎車行駛於台九線243.8公里處時，因酒
    後駕車發生交通事故，為警查獲，並測得酒精濃度為0.77毫
    克，致遭裁處45,000元之罰鍰，惟其已經緩起訴處分，並已
    向社團法人花蓮縣老人暨家庭關懷協會繳納45,000元，本於
    一事不二罰原則，請求撤銷罰鍰等語。
三、按汽車駕駛人飲用酒類後，其吐氣所含酒精濃度超過每公升
    0.25毫克以上者，不得駕車；又汽車駕駛人，駕駛汽車經測
    試檢定，有酒精濃度超過規定標準者，處15,000元以上 6萬
    元以下罰鍰，當場移置保管其車輛及吊扣其駕駛執照 1年，
    並應接受道路交通安全講習，道路交通安全規則第114條第2
    款及道路交通管理處罰條例第35條第1項第1款、第24條第 1
    項第2款分別定有明文。
四、次按行政罰法第26條第 1項規定：一行為同時觸犯刑事法律
    及違反行政法上義務規定者，依刑事法律處罰之，但其行為
    應處以其他種類行政罰或得沒入之物而未經法院宣告沒收者
    ，亦得裁處之。另同條第 2項則規定：前項行為如經不起訴
    處分或為無罪、免訴、不受理、不付審理之裁判確定者，得
    依違反行政法上義務規定裁處之。本件異議人於上開時地酒
    後駕車，其酒測值已超過0.55MG/L，即係一行為同時觸犯刑
    法第185條之3之公共危險罪與道路交通管理處罰條例第35條
    第1項第1款之酒醉駕車的行政罰，則依據上開行政罰法之規
    定，自應依刑事法律之刑法第185條之3之規定處罰。
五、再按被告所犯為死刑、無期徒刑或最輕本刑 3年以上有期徒
    刑以外之罪，檢察官參酌刑法第57條所列事項及公共利益之
    維護，認以緩起訴為適當者，得定1年以上3年以下之緩起訴
    期間為緩起訴處分，其期間自緩起訴處分確定之日起算；又
    被告於緩起訴期間內，有下列情形之一者，檢察官得依職權
    或依告訴人之聲請撤銷原處分，繼續偵查或起訴：（一）於
    期間內故意更犯有期徒刑以上刑之罪，經檢察官提起公訴者
    ；（二）緩起訴前，因故意犯他罪，而在緩起訴期間內受有
    期徒刑以上刑之宣告者；（三）違背第253條之2第 1項各款
    之應遵守或履行事項者。刑事訴訟法第253條之1第 1項、第
    253條之3第 1項亦分別定有明文。是依據上開規定，刑案被
    告經檢察官為緩起訴處分者，於緩起訴之猶豫期間內，其最
    後是否會被檢察官提起公訴，猶懸而未定，意即緩起訴處分
    在猶豫期間內尚未具有實質之確定力，檢察官於期間內，可
    對被告繼續觀察，此時若被告顯無反省警惕之情或根本欠缺
    反省警惕之能力，檢察官得依職權或依告訴人之聲請，將被
    告緩起訴處分撤銷。而行政罰法第26條所定一事不二罰原則
    ，以應受行政罰之行為如經不起訴處分或為無罪、免訴、不
    受理、不付審理之裁判「確定」者，始得依違反行政法上義
    務規定裁處之，並未明文包括「緩起訴處分」在內，雖「緩
    起訴處分」確定時被告可免於刑事訴追，與受「不起訴處分
    」之效果相同，但依據行政罰法第26條第 2項之立法意旨，
    亦必須待「緩起訴處分」實質確定時，被告才終局地確定免
    於受刑事訴追，原處分機關始得為行政裁罰，亦即在緩起訴
    期間內（即猶豫期間期滿前），該緩起訴處分若經撤銷，被
    告尚有受刑事訴追、處罰之可能，此時原處分機關若早已為
    行政裁決，無異將使受處分人有同時遭受行政處罰及刑事訴
    追之危險，此與行政罰法第26條規定之立法意旨相違背。
六、經查：異議人上開行為觸犯刑法第185條之3之公共危險罪部
    分，業經臺灣花蓮地方法院檢察署檢察官於98年4月9日以98
    年偵字第1385號為緩起訴處分，並於98年5月5日確定，緩起
    訴期間為98年5月5日至99年5月4日，異議人已依緩起訴處分
    書向社團法人花蓮縣老人暨家庭關懷協會捐款45,000元等情
    ，有上開緩起訴處分書、領據收據及臺灣高等法院被告前案
    紀錄表各 1份在卷可稽，並經本院調閱上開緩起訴執行卷宗
    查明無訛。是上開緩起訴處分之緩起訴期間迄今尚未期滿，
    異議人嗣後是否會因緩起訴處分遭撤銷而受刑事追訴處罰，
    尚屬未定，原處分機關除依行政罰法第26條第 1項但書得處
    以其他種類行政罰外，自應待異議人刑事責任效力確定後（
    即緩起訴期間期滿，若緩起訴處分未遭撤銷，再為裁決；若
    緩起訴處分遭撤銷，則依刑事判決結果，再為裁決），再就
    罰鍰部分為正確之處分，故原處分機關未待緩起訴期間屆滿
    即裁處罰鍰49,500元部分，容有未洽，應予撤銷（異議人就
    原處分中吊扣駕照及道安講習部分並未聲明異議，本院就此
    部分自無庸審究，併予敘明）。
據上論斷，應依道路交通案件處理辦法第20條，裁定如主文。
中    華    民    國    98    年    7     月    20    日
                  交通法庭      法 官   李世華
上列正本證明與原本無異。
如對本裁定不服，應於送達後 5日內，向本院提出抗告狀（應抄
附繕本）。
中    華    民    國    98    年    7     月    20    日
                                書記官


司法院資訊處製作；財團法人民間司法改革基金會備份。
